# 审计碰到这样一个问题,盼陈版主

提问人：我爱新视野 时间：2010-07-07 19:45:42
最近审计碰到这样一个问题： 有个外商投资企业根据政府的要求进行拆迁，得到了政府给予的拆迁补偿收入 2000 万元，包括厂房、土地、机器设备搬迁费用等，企业房屋及土地使用权的账面折余价值为 1400 万，发生搬迁费用 10 万，企业重新进入市场拍卖土地使用权并建造厂房，实际支出 2100 万元。 同事根据（ 2003 ） 115 号文，计算结果是： 该企业（2000-1400-10=590） 590 万元的余额在新购建固定资产 2100 万中扣除，今后新的资产按照 1510 万元折旧。 同事根据（ 2007 ） 61 号，计算结果是： 该企业（2000-2100=-10万）无需交纳所得税，而且新购建的资产可以在今后的会计期间提取折旧或者摊销。 同事以上述两个文件规定的方法计算的结果差异甚大。请问外商投资企业现在适用（ 2003 ） 115 号文，还是（ 2007 ） 61 号文？

回答人：chenyiwei
回复 楼主 我爱新视野 的帖子国税函[2003]115号文是原外商投资企业税法下的文件；财税[2007]61号文是原内资税法下的文件。新税法自 2008 年度起生效后，这两个文件均不再执行。 目前应按国税函[2009]118号执行。

回答人：chenyiwei
回复 报纸 airbit 的帖子该企业的搬迁和补偿过程跨 2006 ～ 2010 年，此期间规定变化较大，可能涉及比较复杂的情形。还是建议与主管税务机关沟通和确认。因为你提供的背景信息比较简单，个人理解首先要了解补偿款在很长时间以后才收到的原因，以及在补偿款收到之前就该搬迁事项进行会计和财务处理的情况（过去已经经过税务机关确认的处理是会对现在的处理产生影响的）。但基本原则是不同年度的税务事项分别适用当年度有效的规定处理。例如，对于内资企业而言，这段时间内发布过的与搬迁补偿相关的所得税文件包括： 2005 年的国税总局 13 号令；财税[2007]61号；国税函[2009]118号等。 2008 年 1 月 1 日之后，由于原税法下的文件已经失效，故新税法生效以后新发生的事项应按新税法下的规定执行，

回答人：chenyiwei
回复 8 楼 我爱新视野 的帖子根据《企业会计准则实施问题专家工作组意见（ 2008 年 1 月 21 日）》规定，企业持有上市公司限售股权且对上市公司不具有控制、共同控制或重大影响的，应当按照《企业会计准则第 22 号――金融工具确认和计量》的规定， 将该限售股权划分为可供出售金融资产，除非满足该准则规定条件划分为以公允价值计量且其变动计入当期损益的金融资产。 根据金融资产之间不得任意重分类的原则，限售解除后，如果原先在可供出售类中核算的，不再重分类到交易性金融资产。

回答人：chenyiwei
回复 10 楼 我爱新视野 的帖子个人理解：此类母子公司地位互换的案例在实务中比较少见。但在本案例中，由于B、C之间完成股权互换的交易是互为条件，同时进行的，说明B与C之间的控制关系始终没有中断过（只不过方向反过来了），因此B与C基于控制关系而形成的合并集团主体以前一直存在，只是母公司发生了变化，所以在这种情况下，基于实质重于形式的原则，C公司在编制合并报表时，可以把原先B公司编制的以C公司为子公司的合并报表作为自己的合并报表的前期和年初比较数据。 以上也只是一些初步想法，欢迎各位网友参与讨论！